臺灣臺北地方法院刑事判決　　　　　　　　　　　　　九十一年度易字第六一一號
　　公　訴　人　臺灣臺北地方法院檢察署檢察官
　　被　　　告　丙○○
右列被告因傷害案件，經檢察官聲請簡易判決處刑（九十一年度偵字第四○一九號）
，經本院受理後（九十一年度簡字第一三五二號）認不宜以簡易判決處刑而移由本院
刑事庭依通常程序審理，本院判決如左：
    主  文
丙○○無罪。
    理  由
一、公訴意旨略以：被告丙○○為位在臺北市○○區○○街「宏普天廈」之管理員，
    因不滿該大樓住戶甲○○屢次抱怨管理檯燈光昏暗，要求其開燈等情，竟於九十
    年十二月十六日下午六時許，在臺北市○○區○○街三十二巷五號一樓宏普天廈
    大樓管理處，先抓住甲○○之背部，使其跌倒在地後，進而徒手毆打其頭部，致
    甲○○受有背部挫傷及頭部外傷之傷害，因認被告涉有刑法第二百七十七條第一
    項之傷害罪嫌等語。
二、按犯罪事實應依證據認定之，無證據不得推定其犯罪事實。又不能證明被告犯罪
    者，應諭知無罪之判決，刑事訴訟法第一百五十四條、第三百零一條第一項分別
    定有明文。所謂認定犯罪事實之證據，係指足以認定被告確有犯罪行為之積極證
    據而言，該項證據自須適合於被告犯罪事實認定，始得採為斷罪資料，如未能發
    現相當證據，或證據不足以證明，自不能以推測或擬制之方法，為裁判基礎。最
    高法院二十九年度上字第三一○五號、四十年台上字第八六號判例可資參照。又
    認定犯罪事實所憑之證據，雖不以直接證據為限，間接證據亦包括在內，然而無
    論直接或間接證據，其為訴訟上之證明，均須達於通常一般之人均不致於有所懷
    疑，而得確信其為真實之程度，始得據為有罪之認定，若其關於被告是否犯罪之
    證明未達此程度，而有合理性懷疑之存在，致使無從形成有罪之確定，根據「罪
    證有疑，利於被告」之證據法則，即不得遽為不利被告之認定（最高法院七十六
    年台上字第四九六八號判例亦同此要旨），況告訴人之告訴，係以使被告受刑事
    訴追為目的，是其陳述是否與事實相符，仍應調查其他證據以玆審認，最高法院
    五十二年台上字第一三○○號著有判例可資參照。
三、本件公訴人認被告涉有右揭犯行，無非係以告訴人甲○○之指述、證人戊○○之
    證述及台北市立萬芳醫院診斷證明書一紙附卷可稽等語，為其所憑之論據。訊據
    被告堅決否認右揭犯行，辯稱：其當時在管理室門外，告訴人突然跑進管理台說
    要開燈，因為當時裡面有很多電線，又有熱水瓶，為了怕告訴人發生意外，於是
    其進入管理台將告訴人扶出去，並未推倒告訴人並毆打其頭部等語，經查：
   （一）告訴人指述其遭被告毆打受有頭被外傷、背部挫傷等傷害，雖提出萬芳醫
         院九十年十二月十九日開立之乙種診斷證明書以資佐證，然告訴人對於遭
         被告毆打之過程，於偵查中先是證稱：其因為第四台收費糾紛與大樓總幹
         事乙○○發生口角，約在二個星期後即九十年十二月十六日乙○○叫大樓
         管理員丙○○趁其晚間下樓散步時，從背後將其抓倒，使其頭部受外傷及
         背部挫傷，當時沒有人在場云云（見九十一年度偵字第四Ｏ一九號卷第二
         頁、第三頁），於本院訊問時復證稱：當天傍晚五時許，其要被告開燈，
         被告不理會，於是其自己走到管理台那邊去開燈，被告就進來管理台內毆
         打其，被告是先毆打其頭部後其才跌倒等語（見本院九十一年七月十一日
         訊問筆錄），嗣後又改稱：被告是抓其背部往前推，致其跌倒後才打其頭
         部等語（見本院九十一年七月十一日訊問筆錄），其對於遭傷害之經過前
         後供述不一，真實性已屬有疑。參以告訴人於本院調查時證稱：其遭被告
         毆打時戊○○從Ｂ棟外面經過有看到，戊○○雖沒有進來Ｂ棟裡面，但是
         當天（即九十年十二月十六日）有叫救護車帶其去萬芳醫院驗傷等語（見
         本院九十一年七月十一日訊問筆錄），不僅與告訴人所提之萬芳醫院乙種
         診斷證明書載明告訴人係於「十二月十七日來院急診治療」之就診時間顯
         不相符，亦與證人戊○○證述：其當時進入Ｂ棟站在管理台前看見被告毆
         打告訴人，但後來其就上樓找女兒，並未叫救護車將告訴人送醫等情節相
         去甚遠（見本院九十一年七月十一日訊問筆錄），是告訴人指述遭被告傷
         害一事是否與實情相符，非無疑問。
   （二）證人戊○○雖於偵查中證稱：因為告訴人要被告開燈致被告心生不滿，於
         是被告用手抓告訴人背部及腰部，告訴人站不住倒在地上後，被告再打告
         訴人頭部云云（見九十一年度偵字第四Ｏ一九號卷九十一年三月十九日訊
         問筆錄），然經本院交互詰問訊問證人後，證人戊○○證稱：其於當天早
         上五點至宏普天廈找其住在五樓之女兒蕭鴻雲，進入一樓會客室時，看見
         被告與告訴人在會客室管理台內爭吵拉扯，因為告訴人起得早，當時天色
         還暗暗的，於是告訴人要去開燈，被告不讓告訴人開，於是就抓告訴人的
         背部、腰部、頭部，被告只有用手抓傷告訴人，並未將告訴人推倒。後來
         其就上樓去找女兒，並未打電話叫救護車，但是隔幾天有看見救護車載告
         訴人去萬芳醫院云云（見本院九十一年七月十一日訊問筆錄），於偵查中
         亦證稱：因告訴人起的早，到管理室看到暗暗的所以叫被告開燈（見上開
         偵查卷九十一年三月十九日訊問筆錄），不僅對於目睹被告如何傷害告訴
         人之經過前後證述不一，且其證述目睹案發經過之時間為「早上五時」，
         與該案發生之實際時間為「下午六時」之事實顯然不符，是證人戊○○於
         案發當時是否在現場目睹事件發生經過，顯屬有疑。
   （三）參以證人即皇普天下管理員己○○亦證稱：九十年十二月十七日上午七時
         到下午七時為其值班時間，當天上午七時許，其看到告訴人如往常般在中
         庭作體操，一直到過一會兒救護車將告訴人載走，其才知道告訴人要去看
         病等語（見本院九十一年七月十一日訊問筆錄），與告訴人所提之診斷證
         明書上載明其就診時間為九十年十二月十七日相符，則告訴人於九十年十
         二月十六日案發時並未就診，遲至隔日始至醫院驗傷，該診斷書上所載傷
         勢是否為被告所造成誠屬堪疑。而證人即皇普天廈管理組長丁○○證稱：
         一般而言，下午六時許在Ｂ棟之管理員丙○○應該出來車道值班，但九十
         年十二月十六日被告並未出現，其覺得很奇怪，就站在中庭往Ｂ棟看，看
         到被告扶著告訴人從管理室櫃檯出來，告訴人走到中庭一邊走一邊罵，被
         告就向其報告說剛剛告訴人想要進去管理台開燈，被告不讓告訴人進去，
         告訴人就一直罵說被告不讓其開燈等語，核與證人乙○○證稱：九十年十
         二月十六日下午六時二十分許其爬山回來，看到距離約四、五公尺的告訴
         人站在中庭走來走去等語相符（均見本院九十一年七月十一日訊問筆錄）
         ，若告訴人確係遭被告毆打成傷，何以受傷後仍在中庭走來走去，亦未告
         知任何人其遭被告毆打，豈非與常情有違？足見被告辯稱只是將告訴人扶
         出來，並未毆打告訴人等語，應堪採信。
    綜上所述，本件告訴人所指述遭傷害之情節及證人戊○○所為之證詞均有諸多瑕
    疵，而無法達於通常一般之人均不致於有所懷疑、而得確信其為真實之程度，此
    外復查無其他積極事證足認被告有何傷害之犯行，自難僅以告訴人之指述及證人
    之證詞遽認被告有何公訴人所指之傷害犯行，揆諸前揭說明，本件不能證明被告
    犯罪，自應為無罪之諭知。
據上論斷，應依刑事訴訟法第四百五十二條、第三百零一條第一項，判決如主文。
本案經檢察官絲漢德到庭執行職務。
中    華    民    國      九十一    年        七      月    三十一      日
                                      臺灣臺北地方法院刑事第六庭
                                          法      官  蔡  如  琪
右正本證明與原本無異。
如不服本判決，應於判決送達後十日內，向本院提出上訴狀。
                                          書  記  官  黃  鈴  容
中    華    民    國      九十一    年        八      月      二        日
